【裁判字號】    99,中交簡上,72
【裁判日期】    990331
【裁判案由】    業務過失傷害
【裁判全文】
臺灣臺中地方法院刑事判決          99年度中交簡上字第72號
上  訴  人  臺灣臺中地方法院檢察署檢察官
被      告  甲○○
上列上訴人因被告過失傷害案件，不服中華民國98年11月26日本
院臺中簡易庭所為98年度中交簡字第1771號第一審判決（檢察官
聲請簡易判決處刑書案號：臺灣臺中地方法院檢察署98年度偵字
第21948號），提起上訴，本院管轄之第二審合議庭判決如下：
    主       文
上訴駁回。
甲○○緩刑貳年。
    犯 罪 事 實
一、甲○○係計程車司機，為從事駕駛業務之人，於民國97年9
    月12日下午，駕駛車牌號碼340—NM號營業小客車，沿臺中
    市○區○○路由南往北方向行駛，於同日13時40分許，途經
    該路與天津路交岔路口時，原應注意車前狀況，隨時採取必
    要之安全措施，並遵守燈光號誌之指揮，而依當時天候為陰
    、日間自然光線、柏油路面無障礙或其他缺陷、視距良好，
    並無不能注意之情事，竟疏未注意及此，於該處路口燈光號
    誌為紅燈，表示禁止前進時，卻貿然前進，適有丁○○騎乘
    車牌號碼6GL-059號重型機車（檢察官聲請簡易判決處刑書
    誤載為GGL-059號），沿天津路由西往東方向而來，兩車乃
    在該處路口發生碰撞，致丁○○人車倒地；丁○○因而受有
    右側近端股骨骨折之傷害。
二、案經丁○○之夫乙○○訴由臺中市警察局第二分局報告臺灣
    臺中地方法院檢察署檢察官偵查並聲請以簡易判決處刑。
    理    由
一、證據能力部分：本案下列引用之供述及非供述證據，經本院
    依法踐行調查證據程序，公訴人、被告均不爭執各該證據之
    證據能力，且亦無依法應排除其證據能力之情形，是後述所
    引用證據之證據能力皆無疑義，合先敘明
二、被告甲○○對上開闖紅燈而發生車禍，致告訴人之妻即被害
    人丁○○受傷之犯罪事實坦承不諱，核與被害人丁○○於警
    詢、偵查時之指述相符，並有臺中市警察局第二分局道路交
    通事故現場圖、調查報告表(一)(二)、中國醫藥大學附設醫院診
    斷證明書各1份及現場照片5張在卷可佐，是被告之自白與事
    實相符，可以採信。按汽車行駛時，駕駛人應注意車前狀況
    ，並隨時採取必要之安全措施；汽車行駛至交岔路口，其行
    進、轉彎，應遵守燈光號誌或交通指揮人員之指揮，道路交
    通安全規則第94條第3項、第102條第1項第1款分別定有明文
    ，查被告無視交通號誌之指示，闖越紅燈，亦未注意車前狀
    況，因而撞及被害人所騎乘之重機車，致被害人受傷，已如
    前述，是被告顯有過失；且被告之過失行為與被害人受傷之
    結果間有相當因果關係，故被告之犯行堪以認定。
三、核被告甲○○所為，係犯刑法第284條第2項前段之業務過失
    傷害罪。
四、聲請人即被害人丁○○具狀，略以︰被告甲○○肇事當時否
    認過失，反指被害人闖紅燈，犯後態度惡劣，待警員調閱監
    視器後，方坦承闖紅燈，並不符自首之規定，且未與被害人
    達成民事和解，原審判決對被告量刑之結果，顯然過輕。其
    次，原審未說明被告自首得減輕其刑之具體理由，實有理由
    不備之違法等語，聲請檢察官提起上訴等語。檢察官循被害
    人之請求，提起上訴，其理由略以：刑法第62條有關自首減
    輕其刑之規定，於94年2月2日修正公布、95年7月1日施行，
    自首由一律必減其刑，修正為得減輕其刑，其修正說明闡述
    自首之動機不一而足，有出於內心悔悟者，有出於情勢所迫
    者，亦有出於預期邀獲必減之寬典者，倘一律必減其刑，難
    於獲致公平，乃修正為委由裁判者視具體情形決定減輕其刑
    與否，可符公平之旨。刑法第62條前段規定對於未發覺之罪
    自首而受裁判者，得減輕其刑，是否減輕，雖屬法官得自由
    裁量之職權，惟原審未說明其所憑依據，有判決不備理由之
    虞。被告肇事後雖留在現場，惟否認過失犯行，就其犯行顯
    然未真心悔悟，核與自首係鼓勵真心悔悟者可得減刑之立法
    意旨不符，實不宜依刑法第62條規定減輕其刑等語。經查：
（一）簡易判決依刑事訴訟法第454條第1項之規定，應記載之事
      項如下：一、第51條第1項之記載。二、犯罪事實及證據
      名稱。三、應適用之法條。四、第309條各款所列事項。
      五、自簡易判決送達之日起十日內，得提起上訴之曉示
      。但不得上訴者，不在此限。且依同條第2項之規定，並
      得以簡略方式為之；並未如刑事訴訟法第310條各款有明
      文規定，需記載援引刑法第62條前條之規定而減輕其刑的
      理由或所憑依據，檢察官認原判決理由不備，顯有誤會。
（二）行為人在犯罪未發覺之前，向該管公務員告知其犯罪，而
      不逃避接受裁判，即與刑法第62條規定自首之條件相符，
      有最高法院63年台上字第1101號判例可參。而行為人對於
      其駕車肇事之經過及有違反交通法規之事實，始終承認；
      雖辯稱是對方違反交通法規，肇事責任應歸責於對方，僅
      係辯護權之行使，不能因行為人曾對阻卻責任之事由有所
      辯解，即認其先前之自首失其效力（最高法院92年度台上
      字第7254號判決意旨參見）。本件被告否認曾謊稱沒有闖
      紅燈，或曾指謫係被害人闖紅燈，遍查卷內所附之資料，
      亦未見被告有上開不實之辯解或指控；證人即處理車禍事
      故之員警杜永琮於本院作證時，亦具結後證稱：我說要調
      監視器之前，還是說要調監視器之後，被告才說他有闖紅
      燈，我記不起來等語，無從作為不利於被告之認定。況且
      ，退一步而言，被告只要於承辦員警杜永琮未知悉其為犯
      人之前，向員警杜永琮承認其為肇事者並陳述肇事經過，
      且不逃避接受裁判，即與「自首」之要件相符；故不論被
      告有沒有謊稱沒有闖紅燈，或曾指謫被害人有闖紅燈之違
      規行為，均屬辯護權行使之範圍，不影響自首之認定。
（三）又刑法自首，乃為使犯罪事實易於發覺並節省訴訟資源，
      如犯罪之人在犯罪未發覺前，向該管公務員表明其犯罪事
      實，而接受裁判時，即構成得減輕其刑條件，至於自首之
      犯人是否真心悔悟，與自首減刑條件之構成無關，何況犯
      罪之人往往自忖法網難逃，自首以邀減刑者，比比皆是，
      縱成立自首而獲減刑，並不能直認犯罪後具有悔意。至於
      犯罪後有無悔意，乃犯罪情節之一，純屬事實認定之問題
      ，為事實審審認權責範圍，如不違背經驗法則及論理法則
      ，即不能任指為違法，有最高法院98年度台上字第2371號
      判決可參。本件被告與被害人先前未能達成之和解，其原
      因係對和解金額不能達成一致，惟原審已審酌「其迄今未
      與被害人達成和解並賠償損害」之事由，作為其量刑依據
      後，仍適用自首減輕其刑之規定，係原審量刑裁量權之行
      使範圍。且量刑輕重係屬事實審法院得依職權自由裁量之
      事項，如已斟酌刑法第57條各款所列情狀而未逾越法定刑
      度，不得遽指為違法；且在同一犯罪事實與情節，如別無
      其他加重或減輕之原因，下級審量定之刑，亦無過重或失
      輕之不當情形，則上級審法院對下級審法院之職權行使，
      原則上應予尊重（最高法院72年臺上字第6696號判例及85
      年度臺上字第2446號判決意旨參照）。
五、綜上所述，原審援引刑法第284條第2項前段、第62條前段、
    第41條第1項前段，刑法施行法第1之1第1項、第2項前段，
    量處被告有期徒刑3月，並諭知如易科罰金以新台幣1千元折
    算1日，其認事、用法及量刑均無不當，應予維持。檢察官
    之上訴為無理由，應予駁回。
六、又被告前未曾因故意犯罪受有期徒刑以上刑之宣告，有臺灣
    高等法院被告前案紀錄表在卷可參，其因一時疏失，致罹刑
    章，犯後亦坦承過失，且於99年3月24日也與被害人丁○○
    達成和解，有本院99年度訴字第15號損害賠償事件和解筆錄
    1紙附卷可證；被告經此偵審及論罪科刑之教訓，已知所警
    惕，應無再犯之虞，故本院認被告所宣告之刑，以暫不執行
    為適當，併予宣告緩刑2年。
據上論斷，應依刑事訴訟法第455條之1第1項、第3項、第368條
，刑法第74條第1項第1款，判決如主文。
本案經檢察官丙○○到庭執行職務。
中    華    民    國    99    年    3    月    31     日
            刑事第十庭  審判長  法  官  施慶鴻
                                法  官  莊秋燕
                                法  官  周莉菁
以上正本證明與原本無異。
不得上訴。
                                書記官  賴瓊珠
中    華    民    國    99    年    3    月     31    日

司法院資訊處製作；財團法人民間司法改革基金會備份。
